臺灣嘉義地方法院刑事判決
110年度易字第5號
公  訴  人  臺灣嘉義地方檢察署檢察官
被      告  吳孟澤


上列被告因違反毒品危害防制條例案件，經檢察官提起公訴（10
9年度毒偵字第1493號），本院判決如下：
    主    文
吳孟澤施用第二級毒品，處有期徒刑肆月，如易科罰金，以新臺
幣壹仟元折算壹日。
    犯罪事實
一、吳孟澤基於施用第二級毒品甲基安非他命之犯意，於民國10
    9年9月30日14時3分（起訴書誤載為11時40分）許回溯96小
    時內之某時（扣除為警拘束之公權力時間），在臺灣地區之
    不詳地點，以不詳方式施用甲基安非他命1次，嗣經吳孟澤
    於警局同意驗尿，其尿液經檢驗結果呈甲基安非他命、安非
    他命陽性反應，而查悉上情。
二、案經嘉義市政府警察局第二分局報告臺灣嘉義地方檢察署檢
    察官偵查起訴。
    理    由
一、按被告以外之人於審判外之陳述，雖不符刑事訴訟法第159
    條之1至第159條之4之規定，而經當事人於審判程序同意作
    為證據，法院審酌該言詞陳述或書面陳述作成時之情況，認
    為適當者，亦得為證據，此觀刑事訴訟法第159條之5第1項
    規定甚明。查被告吳孟澤及檢察官於本院就以下本判決引用
    之證據均同意有證據能力（本院卷第31至32頁），本院審酌
    卷附言詞陳述及書面陳述作成時之情況，尚無違法不當，與
    本案待證事實間復具有相當之關聯性，且經本院於審理時逐
    一提示予被告表示意見，而認上開證據資料合於刑事訴訟法
    第159條之5規定，均具證據能力。至其餘憑以認定本案犯罪
    事實之非供述證據，查無違反法定程序取得之情，依同法第
    158條之4規定反面解釋，亦具證據能力。
二、訊據被告矢口否認有何施用甲基安非他命之犯行，辯稱：伊
    最後一次施用甲基安非他命係於106年，後來遭查獲後再也
    沒有施用毒品等語。經查： 
  ㈠本案經被告同意驗尿，並將被告所排放之尿液送驗，結果呈
    甲基安非他命、安非他命陽性反應等情，業經被告於本院陳
    述明確（本院卷第32頁），並有台灣檢驗科技股份有限公司
    濫用藥物實驗室-高雄濫用藥物檢驗報告、採尿同意書、嘉
    義市政府警察局第二分局新南所查獲毒品危害防制條例案尿
    液送驗姓名對照表各1份在卷可佐（警卷第10至11頁、第13
    頁），此部分事實應可認定。
　㈡而一般採集尿液檢驗是否有毒品反應係以酵素免疫分析或薄
    層定性分析等方式為初步篩檢，固具有相當程度偽陽性之可
    能，惟如以氣相層析質譜儀（GC/MS）作為確認檢驗之方式
    ，均不致產生偽陽性反應，此為毒品檢驗學之常規，亦為法
    院辦理相關違反毒品危害防制條例案件所知悉，已具相當之
    公信力。再依據Clarke's Analysis of Drugs and Poisons
    一書第三版之記述：口服甲基安非他命後快速吸收，約有施
    用劑量之70%在24小時內經尿液排出，一般於尿液中可檢出
    之最大時限，甲基安非他命1-5天，安非他命1-4天。被告上
    開尿液檢體，先經酵素免疫分析法後初步檢驗為安非他命類
    陽性反應，再經以氣相層析質譜儀法確認檢驗結果，檢出之
    安非他命、甲基安非他命濃度分別為12,900ng/mL、21,650n
    g/mL，有前開檢驗報告可憑，可見被告尿液檢體中之安非他
    命、甲基安非他命濃度，均已顯著超過我國衛生福利部食品
    藥物管理署所公告之確認檢測閾值為陽性【安非他命之檢測
    閾值為500ng/mL，甲基安非他命之檢測閾值為500ng/mL（且
    安非他命須同時大於或等於100ng/mL）】之標準，足認被告
    應有於109年9月30日14時3分採尿前回溯96小時內之某時（
    扣除公權力拘束時間）有施用甲基安非他命之行為。
　㈢被告固以前詞置辯，並曾於警詢、偵查及本院陳稱平時有服
    用藥物，惟甲基安非他命、安非他命係國內禁止醫療使用之
    第二級毒品，故經衛生福利部核可上市之藥品均不含甲基安
    非他命、安非他命成分一節，為公眾所週知之事實。而被告
    所服用之藥物均為醫院處方箋藥物，且醫院所開立之藥物應
    無可能含有毒品成分等情，經被告於本院審理時供陳在卷（
    本院卷第34頁），則實難認被告所服用之藥物有影響驗尿結
    果之可能。是以，被告空言辯稱未施用甲基安非他命之詞，
    尚難憑採。
  ㈣綜上所述，本案事證明確，被告犯行洵堪認定，應依法論科
    。
三、論罪科刑：
　㈠按甲基安非他命屬毒品危害防制條例第2條第2項第2款所指之
    第二級毒品，故核被告所為，係犯毒品危害防制條例第10條
    第2項之施用第二級毒品罪。被告施用前持有甲基安非他命
    之低度行為，為施用之高度行為所吸收，不另論罪。
  ㈡爰審酌被告前有因施用毒品而經觀察、勒戒，有臺灣高等法
    院被告前案紀錄表可參，竟仍無視於毒品對於自身健康之戕
    害及國家對於杜絕毒品犯罪之禁令，再為本案施用毒品犯行
    ，所為實屬不該；惟施用毒品雖偶有傷及他人之情形，然多
    仍屬自戕行為，則被告犯罪手段尚屬平和，且因施用毒品者
    有相當程度之成癮性及心理依賴，其犯罪心態與一般刑事犯
    罪之本質並不相同，應側重適當之醫學治療及心理矯治為宜
    ；暨兼衡其於本院自陳之智識程度、職業、家庭經濟狀況及
    身體疾病（涉及個人隱私均詳卷）等一切情狀，量處如主文
    所示之刑，併諭知易科罰金之折算標準。
據上論斷，應依刑事訴訟法第299條第1項前段，毒品危害防制條
例第10條第2項，刑法第11條前段、第41條第1項前段，判決如主
文。
本案經檢察官陳美君提起公訴，檢察官陳志川到庭執行職務
中　　華　　民　　國　　110 　年　　1 　　月　　29　　日
                  刑事第三庭  法  官  方宣恩 
以上正本證明與原本無異。
如不服本判決應於收受判決後20日內向本院提出上訴書狀，並應
敘述具體理由；其未敘述上訴理由者，應於上訴期間屆滿後20日
內向本院補提理由書（均須按他造當事人之人數附繕本）「切勿
逕送上級法院」。
中　　華　　民　　國　　110 　年　　1 　　月　　29　　日
　　　　　                    書記官  藍盡忠 
附錄本案論罪科刑法條：
毒品危害防制條例第10條
施用第一級毒品者，處 6 月以上 5 年以下有期徒刑。
施用第二級毒品者，處 3 年以下有期徒刑。